臺灣新竹地方法院刑事判決
111年度易字第458號
公  訴  人  臺灣新竹地方檢察署檢察官
被      告  蔡金賢



上列被告因竊盜等案件，經檢察官提起公訴（111年度偵字第175
9、3612號），本院判決如下：
    主  文
蔡金賢犯攜帶兇器竊盜罪，處有期徒刑捌月；又犯竊盜罪，處有
期徒刑壹年。
未扣案之螺絲起子1支及如附表一、附表二「遭竊財物」欄所示
之物均沒收，於全部或一部不能沒收或不宜執行沒收時，追徵其
價額。
    事  實
蔡金賢先後為下列犯行：
一、基於毀損及意圖為自己不法所有之攜帶兇器竊盜犯意，於民
    國110年9月21日凌晨1時31分許，在新竹縣新豐鄉康樂路一
    段361巷34弄前，持質地堅硬而足以作為兇器使用之螺絲起
    子1支，破壞而毀損停放在該處之附表一所示汽車副駕駛座
    鑰匙孔，再於車內拿取如附表一所示之財物而竊取得手。
二、基於毀損及意圖為自己不法所有之竊盜等概括犯意，於110
    年10月5日凌晨3時43分許前某時（起訴書載為該日凌晨0時0
    分許），在新竹市○區○道○路○段0號台肥大樓旁之停車場內
    ，持路邊拾得之石塊接續砸毀而毀損該停車場內如附表二所
    示自用小客車之車窗，再拿取如附表二所示之財物而竊取得
    手（附表二編號2、3、5部分未竊得相關財物而未遂），並
    駕駛懸掛YT-8671號變造車牌之車輛離去（此部分所涉行使
    變造特種文書犯行另由本院以110年度易字第896號判決有罪
    確定，又其離開停車場時改懸掛竊得之AQH-7181號車牌）。
　　嗣因陳逸華、胡博智、和雲行動服務股份有限公司台南分公
    司（委託林今友、李啓維）、世合工程技術顧問股份有限公
    司、兆豐工程技術顧問股份有限公司（均委託吳亭嫻）先後
    發覺遭竊報警處理，經警方調閱事實二部分監視錄影畫面後
    ，循線於110年10月10日查獲駕駛懸掛YT-8671號變造車牌自
    用小客車之蔡金賢，而悉上開事實二犯行；另蔡金賢則於有
    偵查犯罪職權之機關或公務員發覺其涉犯事實一犯行前，在
    遭查獲當日向員警坦承其為事實一之行為人而自首此部分犯
    罪，嗣並接受裁判。
    理  由
（為利精簡，案內相關人於初次提及後將適度省略稱謂）
壹、證據能力部分：
　　本案認定事實所引用之卷內被告以外之人於審判外之言詞或
    書面陳述，檢察官、被告蔡金賢於本院準備程序時均同意其
    作為本案證據之證據能力（院卷第102-105頁），於辯論終
    結前亦未對該等證據之證據能力聲明異議（院卷第182-201
    頁），本院復審酌前揭陳述作成時之情況，並無違法取證之
    瑕疵，亦認以之作為證據為適當，是本案有關被告以外之人
    於審判外之言詞或書面陳述等供述證據，依刑事訴訟法第15
    9條之5規定，自均得為證據。至於未經本院引用之證據，爰
    不另予說明其證據能力之有無。
貳、實體部分：
一、訊據被告於本院審理中對於前揭犯罪事實均坦承不諱（院卷
    第199頁），又：
　㈠事實一部分：並經證人陳逸華於警詢中證述明確（111偵3612
    卷【下稱偵卷一】第7-8頁），且有警方於案發現場蒐證照
    片（證明附表一所示車輛於遭竊後副駕駛座鑰匙孔確遭破壞
    等情）、案發現場監視錄影截圖、陳逸華之相關報案紀錄等
    在卷可查（偵卷一第14-18頁）。
　㈡事實二部分：並經證人林今友、胡博智、吳亭嫻、李啓維於
    警詢中證述明確（111偵1759卷【下稱偵卷二】第31-32、37
    -38、41-42、48-49頁），且有RDE-9823號自用小客車行車
    執照影本、警方於案發現場蒐證照片、案發現場及案發後現
    場周遭監視錄影截圖、如附表二所示車輛之車籍資料及此部
    分相關報案紀錄等在卷可查（偵卷二第51、54-65、66-77頁
    ，其中案發現場及案發後現場周遭監視錄影截圖可證明被告
    係駕駛懸掛YT-8671號變造車牌之車輛行竊，且於離開停車
    場時改懸掛竊得之AQH-7181號車牌等情）。
　　綜上，足認被告自白均與事實相符，是本案事證明確，被告
    所為均應予依法論科。
二、法律適用：
  ㈠核被告如事實一所為，係犯刑法第321條第1項第3款之攜帶兇
    器竊盜罪及第354條之毀損罪（起訴書漏載此部分之毀損罪
    名，應予補充），如事實二所為，係犯同法第320條第1項之
    竊盜罪（附表二編號1、4、6），第320條第3項、第1項之竊
    盜未遂罪（附表二編號2、3、5），及第354條之毀損罪。
  ㈡被告如事實一所為，係以一行為同時觸犯上開2罪名，為想像
    競合犯，應從一重之攜帶兇器竊盜罪處斷；被告如事實二所
    為，係於密切接近之時間、地點所實施，各行為之獨立性極
    為薄弱，依一般社會健全觀念，在時間差距上，難以強行分
    開，在刑法評價上，應以視為數個舉動之接續施行，而合為
    法律之一行為予以評價，較為合理，其以此法律上一行為同
    時觸犯上開3罪名，亦為想像競合犯，應從一重之竊盜罪處
    斷。被告所為事實一、事實二等2犯行間，犯意各別、行為
    互殊，應予分論併罰。至於起訴書雖認被告就事實二即附表
    二編號1至6等部分均應予分論併罰，惟依前揭說明，尚有未
    合。
  ㈢起訴書雖另認和雲行動服務股份有限公司台南分公司並無法
    人格，無從提出告訴，然於論罪法條部分，就附表二編號4
    、6部分卻仍認為被告成立毀損罪；又林今友、李啓維於警
    詢中證稱其等分別為和雲行動服務股份有限公司之「新竹區
    專員」、「新竹門市整備人員」，且欲對被告提出毀損告訴
    等語（偵卷二第31-32、48-49頁），而RDE-8215號、RDE-98
    23號等車輛於案發時又確實停放新竹市區之停車場，則縱使
    和雲行動服務股份有限公司台南分公司並無法人格，單憑林
    今友、李啓維上開身分，亦有基於RDE-8215號、RDE-9823號
    等車輛實際管領人身分而合法提出毀損罪告訴之空間存在，
    故此部分關於毀損罪之訴追條件應認並無欠缺，併此敘明。
  ㈣檢察官並未主張被告構成累犯，是本案尚無從認定被告構成
    累犯（最高法院110年度台上字第5660號判決意旨參照）。
    且司法院大法官釋字第775號解釋意旨所提出之「特別惡性
    」、「刑罰反應力薄弱」等累犯加重要件既然均屬於人格責
    任論之特別預防目的，本應以個案中可認為行為人具有極為
    明顯且特殊之不法與罪責非難必要為其前提較妥，而非由法
    院在現有刑事司法能量實際上難以判定行為人個人情狀有無
    固有缺陷的前提下逕予擅斷，故相關前科紀錄於量刑審酌中
    之素行部分予以參考即為已足。
  ㈤另就事實一之查獲經過部分，經查卷內雖有警方所調閱之該
    次案發現場監視錄影截圖，已如前述，然該監視錄影距離較
    遠，並無從確認具體之行為人身分；又本案新湖分局山崎派
    出所警員110年10月11日之職務報告中，就此部分查獲經過
    亦記載：「一、…於110年9月22日受理陳逸華車內財物遭竊
    一案，現場僅有一支遠景監視器有拍到被害人車輛停放位置
    ，及被害人車上行車紀錄器，有錄到2小段嫌疑人的聲音，
    但聽不清內容。二、警方於偵辦110年10月5日同一社區一件
    竊盜未遂案，製作嫌疑人蔡金賢警詢筆錄時，詢問蔡嫌是否
    有於9月21日至該社區旁竊取他人車內財物，蔡嫌向警方坦
    承不諱，稱當日以螺絲起子破壞副駕駛座門鎖進入…」等語
    （偵卷一第4頁）。首先，卷內並無上開職務報告所載「110
    年10月5日同一社區一件竊盜未遂案」之相關紀錄可供審酌
    ，且縱使警方確曾偵辦此一案件，該案與事實一犯行在時間
    上既然相差10天以上，其間僅有甚為薄弱之地緣關係可供連
    結，故縱使警方確因該案件而懷疑被告涉嫌事實一犯行，亦
    顯然僅屬「單純主觀上之懷疑」而非「有確切合理依據之懷
    疑」，而與刑法第62條所定「未發覺」之情形相符。而被告
    於此情形下，主動向警方坦承其為事實一之行為人，應認合
    於自首之要件，嗣並接受裁判，爰依刑法第62條前段規定減
    輕其刑。
三、量刑審酌：
　㈠爰以行為人之行為責任為基礎，審酌被告本案犯罪所生之損
    害部分，分別為如附表一、二所示車輛所有人之財產法益侵
    害，且縱然被告所竊得之物品價值並非甚高，然其前階段毀
    損手段造成之車損程度則難認輕微，自應認被告本案犯罪所
    生損害程度非輕。與被害人關係部分，被告迄今均未賠償附
    表一、二所示被害人因其本案犯罪所受損害，此部分亦無從
    為被告有利之認定。手段、違反義務程度部分，被告所為與
    一般毀損車輛行竊之行為人相較，犯罪情節類似，並無明顯
    進一步之違法手段，不為被告不利考量。犯後態度部分，被
    告於本院審理中尚知坦承全數犯行，爰為其有利考量。犯罪
    動機、目的、所受刺激部分，被告雖於審理中自稱係因110
    年8月間路見他人遭毆打，見義勇為上前協助反遭毆傷導致
    失去工作能力，且家屬（無血緣關係之伯父）當時因無法籌
    措住院醫療看護費用而遭醫院強迫離院，其與無醫者仁心之
    主治醫師爭吵後「悲從中來」始犯下含本案在內之多起竊盜
    案件（院卷第129-131頁），然關於遭毆打部分被告自承從
    未提告或至醫院驗傷（院卷第191頁），本與常理有違而難
    信為真，另關於家屬因經濟問題而遭醫院強迫離院部分，應
    予強調者是醫療量能本即有限，若於醫師診療、住院評估下
    病患之疾病業已漸趨穩定而無立即生命危險，縱使病患因高
    齡導致無生活自理能力，亦為家屬應自行考量、由社工代為
    轉介之出院後長照問題，絕非可僅因家屬間經濟問題即可恣
    意強留住院，遑論因此指責醫院無醫德，否則無非排擠他人
    有效受醫療照護之權利；且被告縱為更生人，但現今社會上
    亦有如外送平台等無須如工地般付出巨大體力、只要付出時
    間及通常程度勞力即可與一般人平等獲取報酬的行業存在，
    但被告捨此不為，反選擇重操舊業而犯下多起竊案，正如事
    實一遭竊車輛置有身心障礙手冊停車證，設若遭竊者其家庭
    、經濟狀況本即更劣於被告，卻又因被告隨機犯案導致生活
    更陷困難又該如何自處？被告僅因自身經濟困難「悲從中來
    」就不顧他人財產安全之犯罪行為又豈非極為自私？是以，
    本院認為被告於審理中所執前詞縱然屬實，仍顯然不足以就
    犯罪動機、目的、所受刺激部分為被告有利之考量。生活狀
    況、智識程度、品行部分，被告於審理中自承學歷為國中畢
    業，曾從事貨運等職業，入監前與母親同住，經濟狀況貧窮
    ，另其前有諸多竊盜、毒品等前科紀錄，本案事實一之犯行
    更係其於前案假釋期間內再犯，有臺灣高等法院被告前案紀
    錄表附卷可稽，素行甚為不佳，爰為被告不利考量等一切情
    狀，分別就事實一、二量處如主文所示之刑。
　㈡又按數罪併罰之案件，無庸於每一個案判決時定其應執行刑
    ，如待被告所犯數罪全部確定後，於執行時始由檢察官聲請
    法院裁定執行刑，不但能保障被告之聽審權，符合正當法律
    程序，更可提升刑罰之可預測性，減少不必要之重複裁判，
    避免違反一事不再理原則情事之發生（最高法院110年度台
    抗大字第489號裁定意旨參照），故被告本案雖犯數罪，為
    尊重上開最高法院刑事大法庭之統一見解，爰不另定其執行
    刑，併此敘明。
四、沒收：
　㈠未扣案之螺絲起子1支，為被告事實一犯罪所用之物，且被告
    既持以行竊，應認被告對之確有實質管領力，而為屬於被告
    之物，爰依刑法第38條第2項、第4項規定宣告沒收，於全部
    或一部不能沒收或不宜執行沒收時，追徵其價額。
　㈡未扣案附表一、附表二「遭竊財物」欄所示之物，均為被告
    本案犯罪所得，且於犯罪既遂時經被告取得事實上支配權，
    而為屬於被告之物，應依刑法第38條之1第1項、第3項規定
    宣告沒收，於全部或一部不能沒收或不宜執行沒收時，追徵
    其價額。
　㈢至於卷內警方於110年10月10日扣案之相關物品（偵卷一第9-
    11頁），經核並無從確認是否與被告本案事實一、二部分之
    犯罪直接相關（雖經本院勘驗被告警詢錄音過程結果，其曾
    自承此部分扣案之螺絲起子即為事實一犯罪所用之物【院卷
    第187頁】，然被告於審理中始終堅稱當日遭不正訊問，故
    本院亦不引用上開勘驗筆錄作為本案認定事實依據），爰均
    不另宣告沒收。
據上論斷，應依刑事訴訟法第299條第1項前段，判決如主文。
本案經檢察官吳志中提起公訴，由檢察官邱宇謙到庭執行職務。
中　　華　　民　　國　　111 　年　　9 　　月　　23　　日
                  刑事第一庭  法　官  黃沛文
以上正本證明與原本無異。
如不服本判決應於收受本判決後20日內向本院提出上訴書狀，上
訴書狀應敘述具體理由。上訴書狀未敘述上訴理由者，應於上訴
期間屆滿後20日內補提理由書狀於本院(均須按他造當事人之人
數附繕本 )「切勿逕送上級法院」。 
中　　華　　民　　國　　111 　年　　9 　　月　　23　　日
                              書記官  林欣緣

附錄本判決論罪法條：
中華民國刑法第321條第1項第3款
犯前條第1項、第2項之罪而有下列情形之一者，處6月以上5年以
下有期徒刑，得併科50萬元以下罰金：
三、攜帶兇器而犯之。

中華民國刑法第320條第1項
意圖為自己或第三人不法之所有，而竊取他人之動產者，為竊盜
罪，處5年以下有期徒刑、拘役或50萬元以下罰金。

中華民國刑法第354條
毀棄、損壞前二條以外之他人之物或致令不堪用，足以生損害於
公眾或他人者，處2年以下有期徒刑、拘役或1萬5千元以下罰金
。

附表一
編號 遭竊車號 車輛所有人 遭竊財物 備註 1 Q7-9699 陳逸華 身心障礙手冊停車證、現金500元、A車行車執照及球鞋1雙 陳逸華報案；起訴書漏載身心障礙手冊停車證，應由本院補充；另球鞋價值約2000元 

附表二
編號 遭竊車號 車輛所有人 遭竊財物 備註 1 AQH-7181 世合工程技術顧問股份有限公司 車牌2面、行車紀錄器1台 吳亭嫻報案 2 0201-RV 世合工程技術顧問股份有限公司 無 吳亭嫻報案 3 ABT-2917 兆豐工程技術顧問股份有限公司 無 吳亭嫻報案 4 RDE-8215 和雲行動服務股份有限公司台南分公司 車鑰匙1把 林今友報案 5 BFZ-1085 胡博智 無 胡博智報案 6 RDE-9823 和雲行動服務股份有限公司台南分公司 車鑰匙1把、加油卡1張 李啓維報案